【裁判字號】    95,台上,1047
【裁判日期】    950302
【裁判案由】    違反著作權法
【裁判全文】
最高法院刑事判決            九十五年度台上字第一０四七號
    上  訴  人  台灣高等法院檢察署檢察官
    被      告  乙○○
                        號3樓.
                甲○○
                        號2樓.
    共      同
    選任辯護人  劉岱音律師
上列上訴人因被告等違反著作權法案件，不服台灣高等法院中華
民國九十四年十一月十一日第二審判決（九十四年度上訴字第一
九八四號，起訴案號：台灣台北地方法院檢察署九十二年度偵字
第一三四一七號），提起上訴，本院判決如下：
    主  文
原判決關於乙○○、甲○○部分均撤銷，發回台灣高等法院。
    理  由
本件原判決以公訴意旨認被告乙○○、甲○○共同涉犯民國九十
二年七月九日修正後之著作權法第九十一條第三項意圖營利而以
重製於光碟之方法侵害他人著作財產權（起訴書誤載為第九十一
條第一項），及修正前同法第九十三條第三款明知為侵害著作權
之物而意圖營利以交付之方法侵害他人之著作權等罪嫌，兩罪間
有相牽連關係，應從一重之修正後著作權法第九十一條第三項處
斷；但經原審調查證據審認之結果，認均不能證明乙○○、甲○
○犯罪，因而維持第一審諭知其二人均無罪之判決，駁回檢察官
在第二審關於此等部分之上訴，固非無見。惟查：（一）、按審
理事實之法院，對於被告之犯罪證據，應從各方面予以詳查，以
期發現真實，苟非調查之途徑已窮，而被告之犯罪嫌疑仍屬不能
證明，要難遽為無罪之判斷。原判決認定西霸企業有限公司（下
稱西霸公司）先後於民國九十一年四月四日及同年月五日，取得
印尼國 PT. Musica Studio's （下稱 MS ）及 PT. Arga Swara
Kencana  Musik（下稱ASKM）唱片公司所享有著作權之部分「錄
音著作」，在台灣地區重製及銷售之專屬授權。上開認定，西霸
公司與MS、ASKM公司所簽契約書，其授權之標的物似為「錄音著
作」；然原判決理由四、（三）說明：本件應係伍文龍以西霸公
司實際負責人名義，與豪霸影音有限公司（下稱豪霸公司）協議
合資成立合夥，與印尼國MS、ASKM公司簽訂授權契約，取得該等
公司「音樂著作」之重製權，而豪霸公司除負責台灣地區銷售業
務外，並得直接以其名義委託廠商重製「音樂著作」光碟（依友
傳公司出貨單及統一發票顯示，事實上豪霸公司已長期逕以其名
義委託友傳公司重製「音樂著作」光碟等語。則系爭之著作財產
權究係「錄音著作」抑「音樂著作」？自應先行釐清。（二）、
依證人即西霸公司職員吳麗玲於第一審法院證稱略以：版權（按
指上揭錄音著作）是西霸公司買的，由西霸公司找壓片廠商製作
光碟片後，交由豪霸公司提供台灣地區各地賣點銷售；西霸公司
與豪霸公司是合夥關係，故豪霸公司向西霸公司下單，西霸公司
出貨（按指上揭錄音著作之錄音帶、光碟成品）給豪霸公司，豪
霸公司取得台灣地區之獨家販賣權（見一審卷第一八九頁正面至
一九０頁反面）；另友傳科技工業股份有限公司職員賴志坤於第
一審法院亦證稱略以：都是西霸公司職員吳麗玲與伊接洽光碟壓
製、重製工作，光碟壓製、重製完成後，送到西霸公司包裝，西
霸公司本身是包裝廠（見一審卷第二一九頁正面至二二０頁正面
）各等語以觀，西霸公司與豪霸公司間，究係合夥關係，抑或合
作關係（即西霸公司取得版權，委託壓製、重製錄音帶、光碟完
成後，悉數交由豪霸公司獨家販賣）？攸關被告二人是否成罪，
亦有根究之必要。（三）、設使西霸公司與豪霸公司間為合夥關
係，但似僅為其二家公司間之內部關係，而印尼MS、ASKM公司與
西霸公司間「錄音著作」財產權之授權，依卷內資料，似不能為
轉授權（見偵卷第十一至十七、二二至二九、一四六至一五０頁
），則MS公司在印尼發行之「15 SELEKSI HIT'S TERLARIS
& TERPOPULER VOL.2」合輯，是否在西霸公司與MS公司所簽專屬
授權契約之範圍內？原判決未深入審究，已有可議。又印尼藝人
INUL所演唱「 EMBAH DUKUN」專輯，西霸公司指稱ASKM公司直至
九十二年四月十六日始授權該公司云云；則被告等在九十二年二
月間取得平行輸入之上揭「錄音製作」原版母帶，是否來自西霸
公司或 MS或 ASKM公司？被告等鋪貨在外而為西霸公司查獲扣案
之 VCD光碟，被告等承認品質較差（見偵卷第七九至八十頁），
則被告等在重製系爭 VCD光碟時，主觀上有無侵害著作財產權之
認識？均有詳加調查之必要，而此又非不能或不易調查，原審未
進一步查證明析，難謂無調查職責未盡及理由不備之違法。以上
或為上訴意旨所指摘，或為本院得依職權調查之事項，應認原判
決關於此部分有撤銷發回更審之原因。
據上論結，應依刑事訴訟法第三百九十七條、第四百零一條，判
決如主文。
中    華    民    國  九十五  年    三    月    二    日
                      最高法院刑事第十二庭
                          審判長法官  林  永  茂
                                法官  洪  文  章
                                法官  蘇  振  堂
                                法官  蕭  仰  歸
                                法官  何  菁  莪
      本件正本證明與原本無異
                                      書  記  官
中    華    民    國  九十五  年    三    月    八    日
                                                    Ｍ


司法院資訊處製作；財團法人民間司法改革基金會備份。
